臺灣嘉義地方法院刑事判決　　　　　　　 96年度訴字第369號
公　訴　人　臺灣嘉義地方法院檢察署檢察官
被　　　告　乙○○
選任辯護人　陳忠鎣律師
被　　　告　甲○○
共　　　同
選任辯護人　張雯峰律師
　　　　　　奚淑芳律師
上列被告因違反毒品危害防制條例案件，經檢察官提起公訴（九
十六年度偵字第二三六五號），本院判決如下：
    主  文
乙○○共同販賣第四級毒品，處有期徒刑壹年捌月，扣案如附表
編號一所示之第四級毒品「安定Diazepam」均沒收銷燬之，附表
編號二所示之物均沒收，販賣第四級毒品「安定Diazepam」所得
新臺幣參佰貳拾元沒收，如全部或一部不能沒收時，以其財產抵
償之；又共同販賣第四級毒品，處有期徒刑壹年捌月，扣案如附
表編號一所示之第四級毒品「安定Diazepam」均沒收銷燬之，附
表編號二所示之物均沒收，販賣第四級毒品「安定Diazepam」所
得新臺幣參佰元沒收，如全部或一部不能沒收時，以其財產抵償
之。應執行有期徒刑貳年，緩刑伍年，扣案如附表編號一所示之
第四級毒品「安定Diazepam」均沒收銷燬之，附表編號二所示之
物均沒收，販賣第四級毒品「安定Diazepam」所得新臺幣陸佰貳
拾元沒收，如全部或一部不能沒收時，以其財產抵償之。
甲○○共同販賣第四級毒品，處有期徒刑壹年柒月，扣案如附表
編號一所示之第四級毒品「安定Diazepam」均沒收銷燬之，附表
編號二所示之物均沒收，販賣第四級毒品「安定Diazepam」所得
新臺幣參佰貳拾元沒收，如全部或一部不能沒收時，以其財產抵
償之；又共同販賣第四級毒品，處有期徒刑壹年柒月，扣案如附
表編號一所示之第四級毒品「安定Diazepam」均沒收銷燬之，附
表編號二所示之物均沒收，販賣第四級毒品「安定Diazepam」所
得新臺幣參佰元沒收，如全部或一部不能沒收時，以其財產抵償
之。應執行有期徒刑壹年拾月，緩刑肆年，扣案如附表編號一所
示之第四級毒品「安定Diazepam」均沒收銷燬之，附表編號二所
示之物均沒收，販賣第四級毒品「安定Diazepam」所得新臺幣陸
佰貳拾元沒收，如全部或一部不能沒收時，以其財產抵償之。
    事  實
一、乙○○係設於嘉義市○區○○○路三八三號「江啟生診所」
    負責人江啟生之妻，甲○○則係該診所之護理人員。渠等明
    知該診所之藥品「安定Diazepam」，內含屬毒品危害防制條
    例所規定之第四級毒品「安定（二氮平）Diazepam」，未有
    醫師之處方箋不得私下販賣，惟乙○○因見該藥品「安定Di
    azepam」已將屆使用期限，為免該藥品於使用期限屆至後須
    銷燬而造成損失，即與甲○○共同基於販賣第四級毒品「安
    定Diazepam」營利之犯意聯絡，商議將原以一箱三千元買進
    之「安定Diazepam」，以白色包裝之藥錠一包新臺幣（下同
    ）一百元、紅色包裝之藥錠一包五十元、瓶裝一小瓶（2cc
    ）三百二十元價格販賣。嗣於民國九十六年三月六日晚間六
    時許，周文惠至上揭診所內欲購買第四級毒品「安定Diazep
    am 」，乙○○即以三百二十元之價格販賣瓶裝一小瓶（2cc
    ）之第四級毒品「安定Diazepam」與周文惠。另於同年月九
    日晚間十一時許，周文惠再至上揭診所，欲購買第四級毒品
    「安定Diazepam」，甲○○即另基於與乙○○共同販賣第四
    級毒品營利之犯意聯絡，以每包一百元之價格販賣含有第四
    級毒品「安定Diazepam」白色包裝藥錠三包與周文惠。乙○
    ○與甲○○即以此方式在上址診所內，共同販賣第四級毒品
    「Diazepam」予周文惠二次。嗣警據報而於九十六年三月九
    日晚間十一時許持搜索票在上開診所內，趁周文惠剛完成交
    易而執行搜索始當場查獲。並在上址診所內扣得白色藥包二
    十四包、紅色藥包六十包、白色圓形錠三百三十五顆（驗餘
    剩三百三十四顆）、黃色圓形錠四百六十二顆（驗餘剩四百
    六十一顆）、「Diazepam」小瓶裝八十四支（驗餘剩八十二
    支，為茶色小玻璃瓶裝，起訴書誤載為針劑）及三百元，另
    於周文惠身上扣得白色藥包三包。
二、案經嘉義市警察局第一分局報告臺灣嘉義地方法院檢察署檢
    察官偵查起訴。
    理  由
一、按被告以外之人於審判外之陳述，雖不符刑事訴訟法第一百
    五十九條之一至第一百五十九條之四之規定，而經當事人於
    審判程序同意作為證據，法院審酌該言詞陳述或書面陳述作
    成時之情況，認為適當者，亦得為證據。當事人、代理人或
    辯護人於法院調查證據時，知有第一百五十九條第一項不得
    為證據之情形，而未於言詞辯論終結前聲明異議者，視為有
    前項之同意，此觀刑事訴訟法第一百五十九條之五規定甚明
    。本件被告乙○○、甲○○及三位辯護人於言詞辯論終結前
    ，對於證人周文惠警詢時之證述、共同被告於警詢時之證述
    、搜索扣押筆錄、自願搜索同意書、扣押物品目錄表、扣押
    物品收據、行政院衛生署管制藥品管理局鑑定書、扣押毒品
    照片、醫療機構開業執照等證據方法之證據能力，均未聲明
    異議。本院審酌上開言詞陳述及書面陳述作成時之情況，認
    無顯不適當之情形，且被告二人就被訴罪嫌均坦承犯行，故
    採納上開證據方法，尚無礙於被告與辯護人於程序上之彈劾
    詰問權利，而認上開證據資料合於刑事訴訟法第一百五十九
    條之四、之五等規定，因而均具證據能力，合先敘明。
二、訊據被告乙○○、甲○○於警詢、偵查及本院審理中，對於
    上開事實均坦承不諱（分別見警卷第一頁至第五頁、第八頁
    至第十一頁、偵卷第十頁至第十二頁、第九頁至第十二頁、
    本院卷第六十頁至第六十五頁），亦與證人周文惠警詢時證
    述情詞互核相符，復有本院核發之搜索票、周文惠自願搜索
    同意書各一份、扣押筆錄、扣押物品目錄表、扣押物品收據
    各二份、現場及毒品照片二十四幀在卷可稽（見警卷第十七
    頁至第二十三頁、第二十五頁至第二十七頁），並有在上址
    診所內扣得白色藥包二十四包、紅色藥包六十包、白色圓形
    錠三百三十五顆（驗餘剩三百三十四顆）、黃色圓形錠四百
    六十二顆（驗餘剩四百六十一顆）、「Diazepam」小瓶裝八
    十四支（驗餘剩八十二支）及三百元，以及於周文惠身上扣
    得白色藥包三包可資佐證。此外，扣案之白色圓形錠（一面
    有刻痕）、黃色圓形錠（一面有刻痕）及茶色瓶裝內之淡黃
    色液體，經抽驗藥錠各一顆、瓶裝液體二瓶經鑑定後，均含
    有第四級毒品Diazepam成分，有行政院衛生署管制藥品管理
    局九十六年三月三日管檢字第0960002004號、九十六年七月
    二日管檢字第0960006558號鑑定書各一份在卷可稽（見警卷
    第二十四頁、本院卷第三十五頁），均足資擔保被告二人於
    本院審理時所為之上開任意性自白確與事實相符，應堪採信
    。而毒品為政府嚴予查緝之違禁物，販賣者刑責甚重，苟無
    利可圖，衡情應無甘冒被查緝之危險而無端交付他人之理，
    此亦為被告所不爭執，是被告二人確有從中牟取差額利潤之
    意圖甚明。本件事證明確，被告犯行均堪認定。
三、按「Diazepam」係毒品危害防制條例所定之第四級毒品。故
    核被告乙○○、甲○○所為，均係犯毒品危害防制條例第四
    條第四項之販賣第四級毒品罪。而被告甲○○依被告乙○○
    之指示，包裝並販賣上揭第四級毒品，乙○○、甲○○就上
    揭販賣第四級毒品犯行，具有犯意聯絡及行為分擔，均為共
    同正犯。被告二人販賣第四級毒品前持有第四級毒品之低度
    行為，均為販賣第四級毒品之高度行為所吸收，均不另論罪
    。而被告二人所犯上開販賣第四級毒品罪二次間，時間已有
    明顯區隔，犯意各別，均應分論併罰。至辯護人抗辯上揭犯
    行應屬接續犯或集合犯一節，然本件被告乙○○、甲○○上
    揭二次販賣第四級毒品犯行，其販賣之時間已有顯著差距，
    難謂屬接續犯。又所謂集合犯，係指數犯罪構成要件中，本
    即預定有數個同種類之行為將反覆實行，雖其特質為行為含
    有反覆實行複數行為而評價為包括一罪，但並非其所有反覆
    實行之行為，皆一律認為包括一罪，仍須從行為人之主觀犯
    意，自始係基於概括性，行為之時、空上具有密切關係，且
    依社會通念，認屬包括之一罪為合理適當者，始足當之（最
    高法院九十六年度台上字第三一三四號、九十六年度台上字
    第一八五○號判決意旨參照）。查本件被告乙○○、甲○○
    共同販賣第四級毒品二次之犯行，已有明顯之時間間隔，不
    具有時空之密切關係，且各次犯行明確，依社會通念亦難認
    以包括一罪之集合犯處斷，是自仍應以數罪併罰。再被告乙
    ○○、甲○○基於避免藥物過期銷燬造成浪費，而販賣第四
    級毒品二次之犯行，其二人雖思慮欠周，然販賣第四級毒品
    之犯罪情節尚與大量販售毒品，毒化社會之大毒梟迥異，對
    於法益侵害之程度有限，衡其情節，就販賣第四級毒品部分
    ，情輕法重，縱處以法定最低度刑，猶嫌過重，其情狀顯堪
    憫恕，爰依刑法第五十九條規定酌量減輕其刑。
四、爰審酌被告乙○○師範大學畢業之智識程度，身為診所醫生
    之配偶，均在其先生經營之診所內協助診所業務之生活狀況
    ，在本應為診治病患之診所內販賣第四級毒品之犯罪手段，
    並無查獲大肆招攬販賣之情形，就本件犯行立於主導地位，
    以及犯後坦承犯行，深表悔悟，犯後態度良好等一切情狀；
    被告甲○○為高職畢業之智識程度，具有專業護士資格，於
    診所內擔任護士工作之生活狀況，在本應為診治病患之診所
    內販賣第四級毒品之犯罪手段，並無查獲大肆招攬販賣之情
    形，就本件犯行立於配合被告乙○○之非主導地位，以及犯
    後坦承犯行，深表悔悟，犯後態度良好等一切情狀，分別量
    處如主文所示之刑，並分別定其應執行刑，以示懲儆。又被
    告乙○○、甲○○前均未曾因故意犯罪受有期徒刑以上刑之
    宣告，其等因一時失慮，致罹刑章，於警、偵、審程序均坦
    承犯行，並深表悔意，且為表對其犯行之悔悟並力圖彌補對
    社會大眾造成之損害，已分別捐款一百萬元、二十萬元與各
    公益團體（乙○○捐款更生保護協會二十萬元、犯罪被害人
    保護協會二十萬元、嘉義縣、市紓困學生捐款專戶各三十萬
    元，甲○○捐款聖心教養院、修緣育幼院各十萬元），有卷
    附之匯款收據可稽，本院認被告二人經此刑之宣告及教訓後
    ，應均知警惕，信無再犯之虞，因認以暫不執行其刑為當，
    均依刑法第七十四條第一項第一款規定，分別併宣告被告乙
    ○○緩刑五年、被告甲○○緩刑四年，用啟自新。
五、末扣案如附表編號一所示含有第四級毒品「安定Diazepam」
    白色藥包二十七包（含於診所內扣得之二十四包及證人周文
    惠身上扣得之三包）、紅色藥包六十包、白色圓形錠三百三
    十四顆（原扣案三百三十五顆，一顆驗餘後已滅失）、黃色
    圓形錠四百六十一顆（原扣案四百六十二顆，一顆驗餘後已
    滅失）、茶色小瓶裝八十二瓶（原扣案八十四瓶，二瓶驗餘
    後已滅失），均係查獲之毒品，應依毒品危害危制條例第十
    八條第一項前段規定宣告沒收銷燬之。扣案之前開毒品外包
    裝，包含白色藥包之包裝紙二十四張、紅色藥包之包裝紙六
    十張、藥罐二罐、茶色小玻璃瓶八十二個，均係被告二人供
    販賣第四級毒品所用之物品，且係被告乙○○所有，業據其
    供陳在卷，應依毒品危害防制條例第十九第一項前段宣告沒
    收。被告二人販賣第四級毒品二次所得三百二十元、三百元
    ，係違犯毒品危害防制條例第四條之罪所得之財物，應依同
    條例第十九條第一項後段之規定宣告沒收，如全部或一部不
    能沒收時，以其財產抵償之（應沒收物為金錢，即無追徵價
    額之問題）。至扣案自周文惠身上扣得包裹第四級毒品「安
    定Diazepam」白色包裝紙三張，因已整體販售與周文惠，該
    包裝紙已非被告二人所有，自不予宣告沒收。
據上論斷，應依刑事訴訟法第二百九十九條第一項前段，毒品危
害防制條例第四條第四項、第十八條第一項、第十九條第一項，
刑法第十一條、第二十八條、第五十九條、第五十一條第五款、
第七十四條第一項第一款，判決如主文。
本案經檢察官蔡彥守到庭執行職務。
中　　華　　民　　國　　96　　年　　8 　　月　　15　　日
                  刑事第一庭  審判長法  官  許進國
                                    法  官  蔡廷宜
                                    法  官　黃琴媛
上列正本證明與原本無異。
如不服本判決，應於判決送達後十日內向本院提出上訴狀，上訴
書狀依法應敘述具體理由，如未敘述具體理由者，應於上訴期間
屆滿後二十日內補提理由書於本院（均應附繕本）。
中　　華　　民　　國　　96　　年　　8 　　月　　15　　日
                                　　書記官　李彩娥
附錄本件論罪科刑法條：
毒品危害防制條例第4條第4項
製造、運輸、販賣第四級毒品者，處3年以上10年以下有期徒刑
，得併科新臺幣3百萬元以下罰金。
附表：
┌──┬───────────────────┬───┐
│編號│名稱                                  │ 數量 │
├──┼───────────────────┼───┤
│    │含有第四級毒品「安定Diazepam」之白色藥│二十七│
│    │包                                    │包    │
│    ├───────────────────┼───┤
│一  │含有第四級毒品「安定Diazepam」之紅色藥│六十包│
│    │包                                    │      │
│    ├───────────────────┼───┤
│    │含有第四級毒品「安定Diazepam」之白色圓│三百三│
│    │形錠                                  │十四顆│
│    ├───────────────────┼───┤
│    │含有第四級毒品「安定Diazepam」之黃色圓│四百六│
│    │形錠                                  │十一顆│
│    ├───────────────────┼───┤
│    │含有第四級毒品「安定Diazepam」之淡黃色│八十二│
│    │瓶裝液體                              │瓶    │
├──┼───────────────────┼───┤
│二  │白色包裝紙                            │二十四│
│    │                                      │張    │
│    ├───────────────────┼───┤
│    │紅色包裝紙                            │六十張│
│    ├───────────────────┼───┤
│    │藥罐                                  │二罐  │
│    ├───────────────────┼───┤
│    │茶色小玻璃瓶                          │八十二│
│    │                                      │瓶    │
└──┴───────────────────┴───┘
